臺灣高雄地方法院刑事裁定
111年度毒聲字第855號
聲  請  人  臺灣高雄地方檢察署檢察官
被      告  潘美珠



上列被告因違反毒品危害防制條例案件，經檢察官聲請送觀察、
勒戒（111年度毒偵字第2563號），本院裁定如下：
    主  文
潘美珠施用第一、二級毒品，令入勒戒處所觀察、勒戒，其期間
不得逾貳月。
    理  由
一、聲請意旨如附件聲請書所載。
二、本件法律適用說明
㈠、按犯毒品危害防制條例第10條之罪者，檢察官應聲請法院裁
    定，令被告入勒戒處所觀察、勒戒，其期間不得逾二月；依
    前項規定為觀察、勒戒或強制戒治執行完畢釋放後，3年後
    再犯第10條之罪者，適用本條前2項之規定，毒品危害防制
    條例第20條第1項、第3項分別定有明文。而上開所謂「3年
    後再犯」，只要本次再犯（不論修正施行前、後）距最近1
    次觀察、勒戒或強制戒治執行完畢釋放，已逾3年者，即該
    當之，不因其間有無犯第10條之罪經起訴、判刑或執行而受
    影響（最高法院刑事大法庭109年度台上大字第3826號裁定
    意旨參照）。
㈡、又毒品危害防制條例第24條之緩起訴所附戒癮治療之執行，
    係以社區醫療（機構外醫療體系）處遇替代監禁式治療，使
    施用毒品者得繼續正常家庭及社會生活，尚非集中於勒戒處
    所，受監所矯正、管理，仍難脫其「收容」或「處罰」外觀
    者，所可比擬，於機構外之戒癮治療難達其成效時，再施以
    機構內之強制處遇，亦屬循序漸進之合理矯正方式。而依毒
    品危害防制條例第24條第2項之規定，若撤銷緩起訴處分後
    ，係由檢察官依法「繼續偵查或起訴」（與修正前所定之「
    依法追訴」不同），亦即仍有現行條文第20條觀察、勒戒（
    強制戒治）制度之適用，俾利以機構內之處遇方式協助其戒
    除毒癮，同時仍再得為不同條件或期限之多元附條件緩起訴
    處分，法既無明文「戒癮治療執行完畢3年內再犯，檢察官
    即應起訴」之規定，則戒癮治療之緩起訴處分與「觀察、勒
    戒或強制戒治」之處遇已無法等同視之。是被告因施用毒品
    罪，經檢察官為附命戒癮治療之緩起訴處分確定，且已完成
    所命履行之戒癮治療，期滿未經撤銷，於毒品危害防制條例
    修正後，不得視為事實上已接受等同「觀察、勒戒或強制戒
    治」之處遇執行完畢，若戒癮治療並未完成，緩起訴經撤銷
    ，更無從論以已有觀察、勒戒執行完畢之效果，均仍需先依
    修正後毒品條例第20條第1項、第2項規定進行「觀察、勒戒
    或強制戒治」程序，不得逕行起訴（最高法院109年度台上
    大字第3536號裁定意旨揭示之多數說見解、最高法院110年
    度台非字第98號判決意旨、110年度台上字第2096號案件經
    由徵詢程序達成統一見解意旨參照）。
三、經查：　　　　　　　　　　
㈠、被告潘美珠於民國111年5月22日11時許，於高雄市○○區○○○路
    00巷00號住處內，以將第一級毒品海洛因置入針筒注射入體
    內之方式，施用第一級毒品海洛因1次，於111年5月20日17
    時30分許，於上開住處內，以將第二級毒品甲基安非他命置
    入玻璃球燒烤後吸食煙霧之方式，施用第二級毒品甲基安非
    他命1次等事實，業據被告於警詢及偵查中坦承不諱，且其
    於111年5月22日18時6分許為警採尿送驗，結果呈安非他命
    、甲基安非他命、可待因及嗎啡陽性反應，有高雄市政府警
    察局刑事警察大隊受採集尿液檢體人姓名及檢體編號對照表
    （檢體編號：L0-000-000號）及正修科技大學超微量研究科
    技中心111年6月8日尿液檢驗報告（原始編號：L0-000-000
    號）在卷可佐，足認被告上開任意性自白與事實相符，堪以
    採認。
㈡、又被告前因施用毒品案件，經送觀察、勒戒後，因認有繼續
    施用毒品傾向，經法院裁定令入戒治處所施以強制戒治，於
    91年9月20日停止戒治並交付保護管束，於91年12月23日保
    護管束期滿（執行完畢），並經臺灣高雄地方檢察署（下稱
    高雄地檢署）檢察官以92年度戒毒偵字第35號為不起訴處分
    確定，迄今並無再為觀察、勒戒或強制戒治處遇之紀錄；復
    於110年12月及111年2月間因施用毒品案件，經臺灣屏東地
    方檢察署（下稱屏東地檢署）檢察官以111年度毒偵字第697
    號、第698號為附命完成戒癮治療之緩起訴處分確定（下稱
    前案），緩起訴期間為111年5月4日起至112年7月3日止，嗣
    因被告於緩起訴期間內有未至指定醫院接受毒品戒癮治療，
    未於指定日期到屏東地檢署接受採尿檢驗等情形，是認其並
    未遵守及履行緩起訴條件，由同署檢察官於111年11月9日以
    111年度撤緩字第156號撤銷上開緩起訴處分等情，有撤銷緩
    起訴處分書、臺灣高等法院被告前案紀錄表在卷可稽。被告
    所受之附命緩起訴處分業經撤銷，其戒癮治療尚未完成，揆
    諸前揭說明，戒癮治療無論是否執行完畢，均無從認被告事
    實上已接受等同「觀察、勒戒或強制戒治」執行完畢之處遇
    ，故本件被告施用第一、二級毒品等犯行，距離其最近1次
    觀察、勒戒或強制戒治執行完畢釋放的時間，已逾3年，依
    前揭說明，縱被告其間有因犯同條例第10條之罪經起訴、判
    刑或執行，仍應依修正後毒品危害防制條例第20條第3項規
    定，再予適用觀察、勒戒或強制戒治之機會。
㈢、再者，毒品危害防制條例所規定之「觀察、勒戒」程序，係
    針對受處分人所為保安處分，目的在戒除行為人施用毒品身
    癮及心癮，以達教化與治療之目的，其立法意旨在幫助施用
    毒品者戒毒，性質上為一療程，而非懲罰，並屬強制規定，
    除檢察官審酌個案情形，依同條例第24條第1項為附命完成
    戒癮治療之緩起訴處分外，凡經檢察官聲請法院裁定將被告
    送勒戒處所觀察、勒戒者，法院僅得就其聲請審查被告是否
    有施用毒品之行為，以及被告是否為「初犯」或為觀察、勒
    戒、強制戒治執行完畢後「3年後再犯」而為准駁之裁定，
    並無自由斟酌以其他方式替代或得以其他原因免予執行之權
    。又是否給予被告為附命完成戒癮治療之緩起訴處分，屬刑
    事訴訟法第253條之1第1項及第253條之2第1項第6款特別賦
    予檢察官之職權，非法院所得審酌，且此非「觀察、勒戒」
    前置處分，也與被告是否判刑之追訴要件無關，檢察官自無
    義務說明為何不給予被告戒癮治療之緩起訴處分。法院縱使
    審查其裁量有無違法，也僅在卷證資料所示證物中審酌，而
    為最低限度之審查，即此部分為檢察官之裁量，必須予以尊
    重。
㈣、本件聲請意旨載明被告另因涉犯販賣第一級毒品海洛因案件
    ，由高雄地檢署以111年度偵字第15662號偵辦中，故被告未
    來可能面臨該案刑之執行，而不適合為附戒癮治療之緩起訴
    處分，又被告前因施用毒品案件，經屏東地檢署檢察官以11
    1年度毒偵字第697號等為附戒癮治療之緩起訴處分，緩起訴
    期間為111年5月4日起至112年7月3日，被告竟於緩起訴處分
    期間內犯本件施用毒品犯行，現更經屏東地檢署發布通緝在
    案，準此，本件足認被告並無以戒癮治療戒斷施用毒品之充
    分意願，且有不適合為附戒癮治療之緩起訴處分之原因，足
    認非予以適當隔絕，不足以戒除毒癮（如附件）。而依卷證
    資料所示，如前所述，被告於前案緩起訴期間內，仍再犯本
    件施用第一、二級毒品等犯行，可見被告戒癮治療成效不彰
    、自制力薄弱，此次若再僅以寬鬆之社區性戒癮治療，確難
    期待其能完全戒絕毒癮。是檢察官向本院聲請令被告入勒戒
    處所觀察、勒戒，以監禁式之治療方式，求短時間內隔絕被
    告之毒品來源，務使其專心戒除毒癮，核屬其裁量權之適法
    行使，形式上亦無裁量恣意或濫用之情，於法有據。
四、綜上所述，本件聲請為有理由，應予准許，依毒品危害防制
    條例第20條第3項、第1項，裁定如主文。
中　　華　　民　　國　　111 　年　　11　　月　　25　　日
                  刑事第六庭    法　官  陳紀璋
以上正本證明與原本無異。
如不服本裁定應於送達後5日內向本院提出抗告狀。
中　　華　　民　　國　　111 　年　　11　　月　　29　　日
                                書記官  蔡靜雯